【裁判字號】    98,交聲,149
【裁判日期】    980227
【裁判案由】    違反道路交通管理處罰條例聲明異議
【裁判全文】
臺灣臺北地方法院交通事件裁定         98年度交聲字第149號
原處分機關  交通部公路總局臺北區監理所板橋監理站
異  議  人
即受處分人  乙○○
上列異議人即受處分人因違反道路交通管理處罰條例案件，對於
交通部公路總局臺北區監理所板橋監理站於97年12月3 日所為之
處分（原處分案號：板監裁字第裁41-C00000000號）聲明異議，
本院裁定如下：
    主    文
異議駁回。
    理    由
一、按道路交通管理處罰條例所稱之「車輛」，係指在道路上以
    原動機行駛之汽車（包括機器腳踏車）或以人力、獸力行駛
    之車輛；道路交通安全規則所稱之「汽車」，係指在道路上
    不依軌道或電力架線而以原動機行駛之車輛（包含機器腳踏
    車），道路交通管理處罰條例第3 條第8 款、道路交通安全
    規則第2 條第1 項第1 款分別定有明文。又汽車駕駛人，行
    經有燈光號誌管制之交岔路口闖紅燈者，處新台幣（下同）
    1,800 元以上5,400 元以下罰鍰，道路交通管理處罰條例第
    53條第1 項亦有明文。另汽車駕駛人違反道路交通管理處罰
    條例第53條者，除依原條款處罰鍰外，並記違規點數3 點，
    亦為同條例第63條第1 項第3 款所明定。
二、本件原處分機關即交通部公路總局臺北區監理所板橋監理站
    以異議人即受處分人乙○○騎乘車牌號碼DTP-076 號輕型機
    車，於民國97年1 月30日晚上8 時45分許，於行經有燈光號
    誌管制之臺北縣新店市○○路與民族路口時，不遵守該行車
    管制號誌之指示，逕自騎車闖紅燈，適為臺北縣政府警察局
    新店分局碧潭派出所員警攔查，以異議人違反道路交通管理
    處罰條例第53條第1 項之規定，舉發「紅燈左轉（中正路左
    轉民族路）」之違規。嗣因異議人未於應到案日期（97年2
    月14日）前到案或繳納罰鍰，逾越應到案期限60日以上，原
    處分機關遂於97年12月3 日依道路交通管理處罰條例第53條
    第1 項、第63條第1 項第3 款（原處分機關漏引第63條第1
    項第3 款）及違反道路交通管理事件統一裁罰標準表規定，
    裁處異議人4,500 元之罰鍰，並記違規點數3 點，合先敘明
    。
三、異議人聲明異議意旨略以：違規地點係一T 字形路口，本人
    確實係於路口麵線攤買完東西後，等民族路口綠燈才行駛，
    並非如員警所述由中正路往北新路方向紅燈左轉民族路，況
    且員警在民族路上，離中正路口尚有一段距離，如何目睹本
    人紅燈左轉，為此聲明異議，請求撤銷原處分等語。
四、經查：
(一)異議人於97年1 月30日晚上8 時45分許，騎乘車牌號碼DTP-
    076 號輕型機車，沿臺北縣新店市○○路往北新路方向行駛
    ，於行經有燈光號誌管制之中正路與民族路口時紅燈左轉至
    民族路，適為臺北縣政府警察局新店分局碧潭派出所員警所
    舉發之事實，此有臺北縣政府警察局舉發違反道路交通管理
    事件通知單1 紙附卷可稽，此部分事實堪以認定。
(二)異議人雖否認有何闖紅燈之行為，並辯稱其係在路口麵線攤
    買完東西後，等民族路綠燈才行駛云云，並繪製行駛路線圖
    以資佐證。惟查：
  1.證人即當日舉發之臺北縣政府警察局新店分局碧潭派出所員
    警甲○○，已於本院調查時結證稱：「（問：【提示違規舉
    發通知單】）本件是否係由你舉發的？）是。（問：【提示
    本院卷第4 頁之現場交通位置圖】舉發之地點及相關位置圖
    有無錯誤？）異議人所劃的機車轉向是不對的，我自己也有
    畫一張，其他位置圖沒有錯誤，【庭呈證人所畫之位置圖壹
    張】。該地有329 巷，是壹個單行道。（問：你說異議人所
    畫之行向錯誤，是指何意思？）異議人是從中正路直接左轉
    民族路，異議人並不是從阿扁麵線店駛至民族路。（問：你
    將異議人攔下後，有無發現何事？）異議人身上有濃厚之酒
    味，我們有對異議人施行酒測，測定值在0.4-0.5 之間，依
    規定告發並扣車，告發了二件違規單，一見是紅燈左轉，另
    一件是酒後駕車，異議人當時表示他並沒有闖紅燈，但是我
    和我另一同事親眼有看見異議人紅燈左轉，從中正路左轉到
    民族路，異議人拒收二張罰單。（問：為何在該地攔檢？）
    執行交通稽查職務，主要是攔檢一般違規，含酒駕、闖紅燈
    ，未依二段式左轉等。（問：於該地服勤多久？）站過很多
    次了，應該有50次左右。（問：依照異議人所畫之路線圖，
    有無可能係你們誤認而舉發錯誤之情形？）不可能，因為當
    時我和我同事二人均有親眼目睹異議人違規左轉。（問：路
    線有無可能如異議人所畫般？）不可能。（問：異議人申訴
    後，貴派出所或貴局有無去過現場履勘？）有，當時是台北
    縣議員要求履勘，由我另一同事何嘉益及分局長官前往。（
    問：【提示本院卷第11頁】這是否你們履勘後，回覆異議人
    之函文？）是。」等語明確（見本院98年2 月16日訊問筆錄
    ）。證人甲○○身為執法人員，與異議人既素不相識，且無
    任何宿怨仇隙，衡情證人應無在執行交通勤務中，刻意舉發
    素不相識、毫無冤仇之異議人，且甘冒偽證之罪責，於本院
    調查中到庭具結為虛偽之陳述，以羅織誣陷異議人之可能或
    必要，且證人對本件違規經過印象深刻且陳述清楚，是應認
    證人甲○○上開之證詞為可採。
  2.觀諸證人於本院開庭時所當庭繪製之舉發地點相關位置圖，
    對照異議人所繪製之位置圖，則二者關於異議人之行進路線
    、違規地點是否為T 字路口等描繪，均有所不同。惟本件已
    於97年12月24日上午9 時30分有相關單位人員至上開違規址
    處交岔路口現地踏勘，經與會人員認定異議人違規事實明確
    等情，此有臺北縣政府警察局新店分局98年1 月7 日北縣警
    店交裁字第0980000810號函附卷可稽，故應認證人所繪製之
    位置圖係屬正確，堪以採信。
  3.按行車管制號誌之圓形紅燈燈號顯示之意義為「車輛面對圓
    形紅燈表示禁止通行，不得超越停止線或進入路口」，道路
    交通標誌標線號誌設置規則第206 條第5 項第1 款定有明文
    。次按，車輛面對圓形紅燈時仍逕予穿越路口至銜接路段，
    含左轉、直行、迴轉及右轉（依箭頭綠燈允許行駛者除外）
    即視為闖紅燈之行為，業經交通部於82年4 月22日以交路字
    第009811號函釋甚明。本件證人於位置圖上所標示之「阿扁
    麵線店」係位於中正路上，是縱認異議人所言屬實，其係自
    阿扁麵線店騎車行駛至民族路上，依異議人之行進路線，仍
    須穿越中正路與民族路交岔路口方得左轉至民族路。異議人
    復自承其係在民族路號誌為綠燈時行駛，然此時中正路上之
    號誌當為紅燈，異議人未依其行進方向所應遵循之行車管制
    號誌停等紅燈，仍由中正路逕行違規左轉往民族路方向行駛
    ，足認其確有闖紅燈之違規行為。
  4.綜此，本件事證明確，異議人之違規行為堪予認定，異議人
    所辯無非係卸責之詞，不足採信。
五、綜上所述，異議人確有在前開時、地，駕車行經有燈光號誌
    管制之交叉路口闖紅燈之違規行為。原處分機關依前開道路
    交通管理處罰條例第53條第1 項、第63條第1 項第3 款（原
    處分機關漏引第63條第1 項第3 款）及違反道路交通管理事
    件統一裁罰基準表之規定，裁處受處分人罰鍰4,500 元，並
    記違規點數3 點，尚無違誤。異議人猶執前詞指摘原處分不
    當，為無理由，自應將其異議駁回。
六、據上論結，依道路交通案件處理辦法第19條，裁定如主文。
中    華    民    國    98    年    2     月    27    日
                             交通法庭法  官  林孟皇
本正本證明與原本無異。
如不服本裁定，應於送達後5日內向本院提出抗告狀。
                                     書記官  楊雅鈞
中    華    民    國    98    年    2     月    27    日


司法院資訊處製作；財團法人民間司法改革基金會備份。
